【裁判字號】    88,易,539
【裁判日期】    891113
【裁判案由】    詐欺等
【裁判全文】
臺灣基隆地方法院刑事判決                          八十八年度易字第五三九號
    公  訴  人  臺灣基隆地方法院檢察署檢察官
    被      告  乙○○
右列被告因偽造文書等案件，經檢察官提起公訴（八十八年度偵字第一七四五號），
本院判決如左：
    主  文
乙○○無罪。
    理  由
一、公訴意旨略以：被告乙○○於民國（下同）八十七年十月六日之前數日內，在不
    詳地點取得被害人丙○○所遺失之英商標準渣打銀行信用卡（卡號000000
    0000000000）一張後，竟侵吞入己；復意圖為自己不法之所有，基於
    概括之犯意，先後於八十七年十月六日十一時二十分許、同日十一時四十分許、
    同日十七時許、同日二十一時許，持該信用卡至基隆市○○路四十四號五信銀樓
    、基隆市○○路二十六號財神銀樓、台北縣中和市○○街三五七號亞洲銀樓、台
    北縣板橋市○○路○段一八二號佳億珠寶銀樓等特約商店刷卡消費，在簽帳單上
    偽簽被害人丙○○之姓名，表示係丙○○本人所消費，足生損害於丙○○本人，
    並因而使發卡銀行陷於錯誤，依約承擔其消費債務，先行墊付其消費之款項予上
    開各該特約商店，乙○○因此得到新台幣（下同）五萬七千二百五十元之不法利
    益，因認被告乙○○涉有刑法第三百三十七條侵占遺失物、同法第二百十七條偽
    造署押及同法第三百三十九條第二項之詐欺得利罪嫌云云。
二、按犯罪事實應依證據認定之，無證據不得推定其犯罪事實，刑事訴訟法第一百五
    十四條定有明文。又事實之認定，應憑證據，如未能發現相當證據，或證據不足
    以證明，自不能以推測或擬制之方法，以為裁判基礎；而被害人之陳述如無瑕疵
    ，且就其他方面調查又與事實相符，固足採為科刑之基礎，倘其陳述尚有瑕疵，
    則在未究明前，遽採為論罪科刑之根據，即難認為適法，最高法院四十年台上字
    第八六號判例及六十一年台上字第三○九九號判例參照。查公訴人認被告涉有侵
    占遺失物、偽造署押及詐欺得利等罪嫌，係依據被害人丙○○之指訴、被告在佳
    億珠寶銀樓刷卡時被錄得之錄影帶及簽帳單各一件為其論斷，惟訊據被告乙○○
    堅決否認有何前揭所述犯行，辯稱：未曾竊取或拾得被害人丙○○信用卡後至佳
    億珠寶銀樓等處予以簽帳消費等語。經查，本件被害人丙○○係經由發卡銀行之
    通知得悉其信用卡遭人冒用乙事，並循線追蹤持該信用卡最後消費處所後，查知
    被害人乙○○之姓名、農曆年籍等資料而報警處理，但未曾見過被告乙○○乙節
    ，業據被害人丙○○指訴綦詳；且警方係依被害人丙○○提供之「乙○○」姓名
    查詢刑案前科資料調取被告口卡片後，比對佳億珠寶銀樓提供之錄影帶上持被害
    人丙○○信用卡購買金飾者之側面認為很像，遂於多次通知被告乙○○未到警局
    說明後予以移送等情，亦經證人即承辦員警甲○○到庭證述屬實，故持有被害人
    丙○○遺失信用卡並至佳億珠寶銀樓消費之人，是否即為在算命師處留下「乙○
    ○」姓名、年籍者，以及當時所留下供算命用之農曆年籍資料可否正確換算成國
    曆日期，並與被告乙○○所有年籍資料相符合，而非純依姓名調取刑案前科資料
    得悉上情等節，已有可疑；復經本院勘驗佳億珠寶銀樓提供之錄影帶及傳喚曾見
    過持被害人丙○○信用卡至佳億珠寶銀樓消費之丁○○到庭應訊，皆無法確定被
    告乙○○即為當日持被害人丙○○信用卡至佳億珠寶銀樓購物之人，有本院八十
    八年十一月八日刑事勘驗筆錄及八十九年五月二十三日調查筆錄在卷可稽，且未
    能尋得曾見過自稱「乙○○」之算命師，而發卡銀行亦無法提供被害人丙○○遭
    他人冒用信用卡消費之簽帳單正本以核筆跡，更徵被告上開未拾得被害人丙○○
    信用卡並前往商店消費簽帳之辯，應堪採信。此外，復查無其他積極證據足資證
    明被告有何侵占遺失物、偽造署押、詐欺取財或得利等犯行，揆諸前揭判例意旨
    ，自應為無罪之諭知，以昭平允。
三、據上論斷，應依刑事訴訟法第三百零一條第一項，判決如主文。
本案經檢察官周慶華到庭執行職務。
中      華      民      國      八十九      年    十一    月    十三    日
                              臺灣基隆地方法院刑事第二庭
                                      法  官  林  玉  珮
右正本證明與原本無異。
對於本件判決如有不服，應於收受送達後十日內，向本院提出上訴書狀，上訴於臺灣
高等法院，並按他造當事人之人數附具繕本。
                                      書記官  陳  俊  德
中      華      民      國      八十九      年    十一    月    十五    日


司法院資訊處製作；財團法人民間司法改革基金會備份。
